臺灣臺北地方法院刑事判決　　　　　　　　　　　　　九十一年度交易字第八四號
　　公　訴　人　臺灣臺北地方法院檢察署檢察官
　　被　　　告　甲○○
　　選任辯護人　沈培錚
右列被告因過失致人於死等案件，經檢察官提起公訴（九十年度偵字第一六四一一號
）及併案辦理（九十年度偵字第二四四四四號），本院判決如左：
    主  文
甲○○服用酒類，不能安全駕駛動力交通工具而駕駛，處有期徒刑月；又因過失致
人於死，處有期徒刑柒月。應執行有期徒刑玖月，緩刑年。
    事  實
一、甲○○明知飲用酒類已達不能安全駕駛動力交通工具時，不得駕駛，亦明知行車
    速度在市區道路時速不得超過五十公里，而依當時情形又無不能注意之情事，竟
    疏於注意，於民國九十年八月十一日凌晨五時許，在酒後已達無法安全駕駛之程
    度時，仍駕駛ＤＱ－七九二八號自用小客車，搭載乘客王凱民、張善瑛、何盈慧
    ，以時速七十公里之高速在台北市區行駛，至五時三十分許，行經台北市○○○
    路與仁愛路圓環時，因轉彎時弧度過大、車速過快，拉回不及，車輛失控衝向敦
    化南路一段南向北方向車道，並撞及分隔島上之變電器及路燈燈桿後翻覆肇事，
    後座乘客何盈慧因撞擊力過大，彈出車外，跌落在車道上，雖經救護車緊急送往
    台北市立仁愛醫院搶救，仍因腹腔鈍創併裂傷，導致出血性休克，傷重不治死亡
    ，同車乘客張善瑛因此亦受有右前額擦傷之傷害（過失傷害部份未據告訴）。甲
    ○○經到場處理警員於五時三十七分許，實施呼氣測試酒精濃度，測定值高達每
    公升零點六八毫克。
二、案經被害人何盈慧之母乙○○訴請台灣台北地方法院檢察署檢察官偵查起訴。
    理  由
一、右開事實，業據被告甲○○坦承不諱，核與告訴人乙○○指述情節相符，復有酒
    精濃度測試紙、刑法第一百八十五條之三測試觀察紀錄表、台北市政府警察局舉
    發違反道路交通管理事件通知單、道路交通事故調查報告表、談話紀錄表、補充
    資料表、現場照片十五張附卷可稽；另本件車禍被害人何盈慧因此受傷死亡之事
    實，亦有相驗筆錄、相驗屍體證明書、驗斷書在卷可憑。按飲酒後其吐氣所含酒
    精成分超過每公升零點二五毫克以上者，不得駕車，行車速度在市區道路，時速
    不得超過五十公里，道路交通安全規則第一百十四條第二款、第九十三條第一項
    第一款前段分別定有明文，被告駕車自應注意上述道路交通安全規定；又依附卷
    之交通事故調查報告表所載，本件被告肇事時，該路段光線為晨光、路面乾燥無
    缺陷、無障礙物、視距良好、並無不能注意之情形竟疏未注意，而貿然以時速七
    十公里超速行駛，致車輛剎車不及撞及分隔島翻覆肇事，其有過失甚明；另被害
    人何盈慧確因本件車禍，腹腔鈍創併裂傷，導致出血性休克，傷重不治死亡，此
    與被告之前述過失之間，有相當因果關係，是被告過失致死之犯行，已屬明確。
    又按刑法第一百八十五條之三所規定服用酒類，不能安全駕駛動力交通工具而駕
    駛者，應負刑事責任，揆其立法目的本在藉抽象危險犯之犯罪構成要件，以嚇阻
    酒後駕車者對道路交通安全之危害。而所謂不能安全駕駛之認定，並無一定之數
    值可供界定，而係由法院以一般社會通念之客觀標準，足生公共危險時即足。經
    查，目前行政機關所取締酒後駕車之參考標準，係依法務部於八十八年五月十日
    邀集司法院刑事廳、交通部、行政院衛生署、內政部警政署及中央警察大學等機
    關開會，所為凡呼氣酒精濃度逾每公升含０．五五毫克時，即屬不能安全駕駛之
    決議。上開會議決議本身固僅屬檢警取締酒後駕車之參考，尚無拘束法院之效力
    ，惟以上開會議決議所採之標準，係參考美國、德國及日本等國家所進行之酒精
    濃度與精神狀態之測試實驗，亦即，各項實驗均發現凡呼氣中酒精濃度達每公升
    ０．五五毫克時，就人之生理方面，已產生視覺反應遲鈍、影像不能集中、同時
    不能看清前方路況及車旁照後鏡等狀況，及駕駛能力已受有影響、肇事率已為一
    般人正常人之十倍之事實，則本院認被告呼氣中酒精濃度每公升達零點六八毫克
    ，依一般社會通念，已達不能安全駕駛之程度；況被告於酒後尚有前述過失行為
    ，則顯然被告於飲用酒類後不能安全駕駛動力交通工具而駕駛之事實，亦足認定
    （本件起訴書犯罪事實欄已載明被告飲用酒類後不能安全駕駛動力交通工具而駕
    駛之犯行，惟起訴法條僅列刑法第二百七十六條第一項，顯係漏載同法第一百八
    十五條之三之條文，到庭檢察官亦因此當庭以言詞補正此一漏載之起訴法條，附
    此敘明）。
二、核被告所為係犯刑法第二百七十六條第一項過失致死罪、第一百八十五條之三醉
    態駕駛罪。被告所犯二罪之間，犯意個別、行為互殊，應分論併罰。查被告係因
    酒醉駕車致人死亡，應依道路交通管理處罰條例第八十六條第一項，就其過失致
    人於死部分加重其刑；又被告於本件犯罪未發覺前，已向當時處理事故之警員陳
    文輝承認犯罪並接受裁判，亦有台北市政府警察局大安分局交通分隊自首調查報
    告在卷可稽，應依刑法第六十二條前段之規定減輕其刑。是依前述法條及刑法第
    七十一條第一項之規定，就被告所犯過失致人於死罪部分，先加後減；另就被告
    所犯醉態駕駛罪部分，減輕其刑。爰審酌被告智識程度、呼氣中酒精濃度、致被
    害人何盈慧死亡之過失程度、惟犯後能坦承犯行、並迅速與被害人家屬達成民事
    和解等情，分別量處如主文所示之刑，並定應執行刑如主文所示。末查，被告未
    曾受有期徒刑以上刑之宣告，有台灣高等法院被告全國前案紀錄表在卷可考，本
    院審酌被告因一時短於思慮而有本件罪行，經此教訓後，當知所警惕而無再犯之
    虞，並考量被告尚屬在學，認被告所受有期徒刑之宣告，以暫不執行為適當，故
    併予宣告如主文所示之緩刑，以啟自新。
據上論斷，應依刑事訴訟法第二百九十九條第一項前段、刑法第一百八十五條之三、
第二百七十六條第一項、第六十二條前段、第五十一條第五款、第七十四條第一款，
道路交通管理處罰條例第八十六條第一項，罰金罰鍰提高標準條例第一條前段、第二
條，判決如主文。
本案經檢察官楊朝森到庭執行職務
中      華      民      國    九十一    年      十      月      九      日
                                      臺灣臺北地方法院交通法庭
                                          法  官  林鴻達
右正本證明與原本無異。
如不服本判決，應於判決送達後十日內，向本院提出上訴狀。
                                          書記官  石幸代
中      華      民      國    九十一    年      十      月      九      日
附錄本案論罪科刑法條全文：
第一百八十五條之三
服用毒品、麻醉藥品、酒類或其他相類之物，不能安全駕駛動力交通工具而駕駛者，
處一年以下有期徒刑、拘役或三萬元以下罰金。
刑法第二百七十六條
一因過失致人於死者，處二年以下有期徒刑、拘役或二千元以下罰金。
二從事業務之人，因業務上之過失犯前項之罪者，處五年以下有期徒刑或拘役，得併
 科三千元以下罰金。
